臺灣高雄地方法院民事判決　九十一年度簡上字第一一一號
　　上　訴　人　乙○○
　　被上訴人　　甲○○
右當事人間請求給付票款事件，上訴人對於中華民國九十依年二月十九日本院高雄簡
易庭九十年度雄簡字第三五九三號第一審民事簡易判決提起上訴，本院判決如左：
    主      文
上訴駁回。
第二審訴訟費用由上訴人負擔。
    事      實
甲、上訴人方面：
  一、聲明：(一)原判決廢棄。(二)被上訴人在第一審之訴駁回。
  二、陳述：除與原審判決書所載相同者，予以引用外，補稱：
      訴外人謝宗憲曾向被上訴人調借現金三次，第一次新台幣（下同）十萬元係以
      同額支票作為擔保，詎訴外人謝宗憲屆期僅償還二萬四千元，且另以其所簽發
      、面額八萬元之本票換回該紙十萬元之支票。第二次訴外人謝宗憲向被上訴人
      借款十五萬元，並以同額支票作為擔保，嗣又以其簽發之同額本票換回支票。
      第三次訴外人謝宗憲又向被上訴人借款三十五萬元，亦提出同額支票為擔保，
      屆期又以訴外人黃清秀所簽發、面額七十二萬三千二百元之支票，換回該三十
      五萬元之支票。倘系爭本票係上訴人向被上訴人借款時所出具，何以發票人均
      為訴外人謝宗憲，可見係訴外人謝宗憲向上訴人借款。而上訴人在系爭本票背
      書，係因心中害怕倘不背書即無法離開，遂在被上訴人之脅迫下在本票上背書
      ，嗣因不諳法律又不想惹事，始未報警處理。且被上訴人嗣後委託上訴人對訴
      外人謝宗憲提出刑事告訴，又交付上訴人相關證明文件，詎被上訴人事後以未
      出具委任書為由否認此事。上訴人對於被上訴人重複起訴，不僅聲請發支付命
      令（九十年促字第八三三四六號），又提起訴訟（九十年雄簡字第三五九三號
      ），上訴人並未向被上訴人借款，自不應負票款清償責任。
  三、證據：援用原審之立證方法，另提出九十年促字第八三三四六號支付命令一件
      為證。
乙、被上訴人方面：
  一、聲明：駁回上訴。
  二、陳述：除與原審判決書所載相同者，予以引用外，補稱：
      上訴人持支票前來向被上訴人調借款項，並未告知被上訴人係何人欲借，且該
      紙支票亦非訴外人謝宗憲所簽發，嗣上訴人持系爭本票換回該支票，訴外人謝
      宗憲並未到場，該本票亦已由上訴人填載背書、發票人、日期及金額，上訴人
      所言並非可採。
  三、證據：援用原審之立證方法，另聲請訊問證人周武玉霜。
    理      由
一、本件被上訴人起訴主張，其執有訴外人謝宗憲所簽發，經上訴人背書，發票日為
    民國八十七年九月十二日、票號為ＣＨ六九一一五三號、面額十五萬元之本票一
    紙，詎屆期未獲兌現，而上訴人為系爭本票之背書人，自應依票據所載文義負擔
    背書人之連帶清償票款之責任，爰依票據之法律關係提起本件訴訟等語。上訴人
    雖就其在系爭本票背書簽名乙節，不加爭執，惟以：上開本票係訴外人謝宗憲向
    被上訴人借款時所提供擔保者，上訴人於系爭本票背書係因害怕被上訴人對之不
    利，才因被上訴人之脅迫背書等語，資為抗辯。
二、被上訴人主張其執有訴外人謝宗憲所簽發，經上訴人背書，發票日為民國八十七
    年九月十二日、票號為ＣＨ六九一一五三號、面額十五萬元之本票一紙，屆期未
    獲兌現等情，業據提出本票一紙為證，且上開事實又為上訴人所不爭執，是被上
    訴人上開主張，自堪信為真實。惟就被上訴人主張上訴人應負背書人之票據清償
    責任乙節，則為上訴人所否認，辯稱其係受上訴人之脅迫始在系爭本票上背書云
    云。然按票據法第一百二十四條準用同法第三十九條、第二十九條之規定，本票
    背書人應照本票文義付款；且民事訴訟法第二百七十七條前段規定，當事人主張
    有利於己之事實者，就其事實有舉證之責任。是當事人主張其意思表示係被詐欺
    或脅迫而為之者，應就其被詐欺或被脅迫之事實，負舉證之責任。經查，上訴人
    並未舉證證明其主張受上訴人之脅迫而於系爭本票背書之事實，已難信其主張為
    真，況上訴人亦自陳，被上訴人並未表示其若不在本票上背書將有何不利，僅表
    示借款之人是上訴人所介紹，自應由上訴人負責，其因此心裡覺得害怕等語，縱
    認上訴人此節陳屬屬實，然被上訴人此等舉措，客觀上亦無造成何等意志上之不
    自由可言，更無從該當於脅迫之要件。是上訴人主張其受脅迫而在系爭本票上背
    書云云，並非可採。
三、至於上訴人又主張其並未向被上訴人借款，不應負給付系爭票款之責云云，然查
    ，系爭本票係由訴外人謝宗憲所簽發，經上訴人背書後交付被上訴人換回支票一
    紙，以及上訴人將系爭本票交付被上訴人係為向被上訴人調借現金十五萬元等節
    ，為兩造所不爭執。而被上訴人辯稱上訴人並未表明借款人為何人乙節，不惟有
    證人即被上訴人之妻周武玉霜於本院準備程序中證稱，上訴人打電話來表示要借
    錢，被上訴人遂前往銀行領錢交給上訴人等語可證，且亦與上訴人自陳其係向被
    上訴人表示「有人要借十五萬元」等語相符。由上情觀之，上訴人並未告知被上
    訴人實際借款人為何人，其所稱係訴外人謝宗憲所借乙事，並非無疑。況縱認上
    訴人確係為訴外人謝宗憲向被上訴人借款，亦可見上訴人係出於為該名借款人擔
    保借款清償之意思而在該本票上背書。是以上訴人所為背書之原因關係，即便並
    非兩造間之借款契約，亦為擔保借款契約。縱令被上訴人所交付之十五萬元嗣由
    上訴人轉交他人受領，並認借貸關係係存在於被上訴人與訴外人謝宗憲間，然此
    並不影響前述擔保契約作為系爭背書行為之基礎原因關係。上訴人自不得執兩造
    間無借貸契約存在為由，拒絕被上訴人票款之請求。故上訴人主張兩造間無消費
    借貸契約存在乙事，並不影響其所負票據法上之背書人責任成立。上訴人上開主
    張，亦不足採。
四、從而，被上訴人依票據之法律關係，訴請上訴人給付十五萬元及自八十七年九月
    十二日起至清償日止，按週年利率百分之五計算之利息，於法有據。原審所為被
    上訴人勝訴之判決，於法並無不合，上訴意旨求為廢棄原判決，為無理由，應予
    駁回。
據上論結，本件上訴為無理由，依民事訴訟法第四百三十六條之一第三項、第四百四
十九條第一項、第七十八條，判決如主文。
中　　　華　　　民　　　國　　九十一　　年　　　六　　　月　　二十八　　日
                              臺灣高雄地方法院民事第五庭
~B審判長法官　黃國川
~B法　　　官　黃宏欽
~B法　　　官　汪怡君
右為正本，係照原本作成。
本判決不得上訴。
中　　　華　　　民　　　國　　九十一　　年　　　六　　　月　　二十八　　日
~B書　記　官　李春慧
